【裁判字號】    95,交抗,94
【裁判日期】    950724
【裁判案由】    聲明異議
【裁判全文】
臺灣高等法院臺南分院刑事裁定          95年度交抗字第94號
抗  告  人  甲○○
送達代收人  乙○○
上列抗告人即受處分人因違反道路交通管理處罰條例案件，不服
臺灣雲林地方法院中華民國95年5月8日裁定（95年度交聲字第21
號）、（交通部公路總局嘉義區監理所雲林監理站於民國95年1
月25日所為之雲監裁字第裁72-A00000000、72-A00000000、72-A
EU041186號違反道路交通管理事件裁決）提起抗告，本院裁定如
下：
    主  文
抗告駁回。
    理  由
一、抗告意旨以：(一)、原審依北市警同分交字第09530175500、0
    9530623000號函認為台北市政府交通局已依汽車運輸業管理
    規則第37條第1項第4款規定辦理，卻忽略同條第2項有爭議
    應報請上級機關核定之規定，認事適法上顯有不當。
    1.按「經同意之營運路線及設站地點，當地政府如因實際需
      要得予調整變更，並應函請該管公路主管機關辦理」；「
      前項各款，如發生爭議，報請上級機關核定之」。另按「
      核定：指上級政府或主管機關，對於下級政府或機關所陳
      報之事項，加以審查，並作成決定，以完成該事項之法定
      效力之謂」，汽車運輸業管理規則第37條第1項第4款、同
      條第2項及地方制度法第2條第4款分別定有明文。由汽車
      運輸業管理規則第37條第1項第4款及同條第2項之法文意
      旨觀察，可知立法者並非認為當地政府有絕對調整之權，
      初步仍需先請該管之公路主管機關即高雄市政府表示意見
      ，倘高雄市政府對本案有爭執，則報請交通部「核定」。
      如此，不僅可取得雙方政府間之平衡，亦可將業者及旅客
      間之損害減至最小。
    2.查高雄市政府94年12月29日以高雄市府交三字第09400658
      26號函（證一）明確表示：「…且阿羅哈客運公司營運路
      線許可證所登載往返站『台北市承德站』乙節，本府從未
      核復同意變更，該公司亦從未提出申辦，本府既未完成阿
      羅哈客運公司營運路線許可變更作業，該公司『台北市承
      德站』係營運路線許可證變更作業，該公司『台北市承德
      站』係合法設站上下車。」等語，故高雄市政府迄94年12
      月29日猶以上開函文確認抗告人公司之台北市承德站未經
      依法辦理變更程序，仍屬合法設置得以上下客之場站，認
      為抗告人公司在「台北市承德站」係合法上下客在案。
    3.前揭函，資可復徵高雄市政府對台北市政府交通局撤銷抗
      告人公司台北市承德站及調整營運路線乙事，顯有爭執。
      依上開汽車運輸業管理規則第37條第2項「前項各款，如
      發生爭議，報請上級關核定之」之規定，有爭議之雙方此
      時應先暫停，將本案交由共同上級機關即交通部核定才是
      ，高雄市政府94年12月29日高市府交三字第0940065826號
      函文末亦表示「今貴府交通局與阿羅哈客運業已呈尖銳對
      峙情事，甚而嚴重損及廣大民眾基本運輸權益，本府實不
      樂見此非理性解決方式，謹請貴府審依回歸汽車運輸業管
      理規則第37條規定，共同尋求交通解疑核定」等語，請求
      台北市政府共同尋求交通部核定，惟台北市政府交通局根
      本不理會高雄市政府之要求，仍蠻橫強行依己意行事，無
      視高雄市政府請求依法定程序，按汽車運輸業管理規則第
      37條2項發生爭議報請上級機關核定之要求，逕行恣意妄
      為，顯已越權及違反依法行政原則，依行政程序法第111
      條第6款「未經授權而違背法規有關專屬管轄之規定或缺
      乏事務權限者」之規定，台北市政府交通局撤銷抗告人公
      司台北市承德站及調整營運路線之公告顯屬無效。交通部
      路政司副司長尹承蓬曾公開表示：「台北市政府要求阿羅
      哈公司取消承德路設站，台北市政府應該與阿羅哈公司協
      調，取得共識後再報阿羅哈總公司所在地的高雄市交通局
      ，完成營運路線及設站地點變更程序。」；「台北市交通
      局未依程序處理阿羅哈設站問題，逕自在阿羅哈設站地點
      劃設紅色禁停標線，執法正當性有問題。」（證二）等意
      見，肯認抗告人見解在案。臺灣台東地方法院95年度交聲
      字第7號交通事件裁定書亦肯認前揭見解在案（證三）。
    4.倘原審認為台北市政府交通局在未經交通部同意前即得自
      行調整抗告人公司行駛路線，則試問汽車運輸業管理規則
      第37條第2項之規定要在何時才能適用？另以該條第2項：
      發生爭議，報請上級機關『核定』之規定，對照地方制度
      法第2條第4款「核定」之定義可知，立法者認為當地政府
      並無絕對調整之權，而是需陳報交通部，加以審查，並作
      成決定，以完成該事項之法定效力。此揆諸台北市政府交
      通局94年8月2日以北市交二字第09433236500號函（證四
      ）交通部，「申請試辦」國道客運台北總站49條國道客運
      路線市境行駛動線調整事宜，即可知台北市政府交通局亦
      知其並無絕對調整之權，仍須交通部核定後始得辦理調整
      。故原審認為台北市政府交通局無須交通部同意即得「正
      式」調整國道客運業者市境行駛動線，認事適法上顯有違
      誤。
   (二)、原審認「抗告人公司台北市○○路站於94年11月16日起
       即不得再行臨停搭載旅客」云云，認事適法上亦有違誤
       。
    1.台北市政府交通局94年8月2日以北市交二字第0943323650
      0號函交通部，以國道運台北總站啟用為由，申請「試辦
      」49條國道客運路線市境行駛動線調整事宜，文中註明須
      待國道客運台北總站營運4-5個月後，再呈報交通部辦理
      「正式」之路線調整；交通部94年9月7日交路字第094004
      8071號函（證五）指示依公路總局意見按汽車運輸業管理
      規則第37條第1項第4款規定辦理（證六）。
    2.復按抗告人公司對台北市承德站之設置有信賴處分存續之
      利益，台北市政府交通局公告「撤銷」抗告人公司台北市
      承德站，亦須依法定要件及程序為之，而非得恣意妄為。
      查交通部僅同意北市○○○○○路線行駛，而非核定各業
      者得將總站遷進D1轉運站（證二），今台北市政府交通局
      雖有函文交通部申請核定路線調整試辦及站位調整，惟交
      通部僅同意試辦行駛動線調整，而非同意得撤站，台北市
      政府交通局在未經交通部正式核定之前即擅自強迫業者遷
      移站位，足徵北市交通局越權違法在案（證三）。
    3.復查台北市政府交通局於呈報交通部之函文中既已特別註
      明以試行方試辦理路線調整，待營運後4-5個月路線調整
      定案後，再行辦理正式路線調整，從而交通部覆函亦僅係
      同意台北市政府交通局「試辦」調整49條國道客運路線市
      境行駛動線事宜，惟試辦絕非等於正式核定，本案台北市
      政府交通局依法即應待國道客運台北總站營運4-5個月後
      ，再呈報交通部辦理正式之路線調整，而試辦之成果亦為
      交通部是否同意而為正式核定之重要參考依據，惟台北市
      政府交通局未待4-5個月營運期間屆滿，亦未呈報交通部
      取得正式核准，竟將抗告人公司合法設置之台北市承德站
      ，逕以94年11月4日北市交二字第09435032901號公告撤銷
      云云，於法有違。上開見解核與交通部路政司副司長尹承
      蓬所公開表示：「交通部當初同意台北市試辦申請，並非
      『核定』業者設站地點改變的申請，交通部當時也強調，
      北市交通局必須依照《汽車運輸業管理規則》循法律作業
      程序辦理」之意見完全相符。
    4.再查，試辦絕非等於正式核定，此可揆諸抗告人公司民國
      91年間遭台中區監理所舉發「未依核定路線行駛，擅自行
      駛上安路上安國小前路線」案，交通部函覆高雄市政府交
      通局之理由可得出。按抗告人公司台中區○○○路線因當
      地民眾向台中市政府陳情夜間吵雜要求變更行駛路線，其
      後經相關單位會勘後，會勘結論略以「變更行駛之路線較
      原核定路線對交通衝擊小，應可全天候實施，惟為周全計
      宜試辦三個月，期滿無不良反映即可正式實施」，仍遭台
      中區監理所舉發「未依核定路線行駛，擅自行駛上安路上
      安國小前路線」，案經異議人公司申訴後，高雄市監理處
      援引交通部復高雄市政府交通局函，略以「台北市政府交
      通局91年7月9日函阿羅哈客運公司內容僅載明『決定該兩
      條國道客運路線試辦全天行駛三個月』，並未敘明試辦期
      滿至正式實施之程序、條件，是以，對外發生行政處分效
      力者，僅得試辦3個月之部分，如無其他核定正式實施變
      更路線之有效行政處分存在，並不因試辦期滿無不良反應
      ，其行政處分即當然變更為正式實施」，故以異議人公司
      車輛行駛於台中市○○○路線，雖無不良反應，惟欲變更
      路線者，仍應依汽車運輸業管理規則之規定，向公路主管
      機關辦理變更為由，仍認異議人公司違規事實明確，裁罰
      處分應予維持（證七）等語，足徵交通部認為「試辦絕非
      等於正式核定」，從而台北市政府交通局94年8月2日北市
      交二字第09433236500號函中並未敘明試辦期滿至正式實
      施之程序、條件，依前揭交通部之意見，對外發生行政處
      分效力者，僅試辦部分而已，在交通部未正式核定前，其
      試辦調整路線不會變更為正式調整，更遑論台北市政府交
      通局無待試辦期滿即公告正式撤銷異議人公司之台北市承
      德站，台北市政府交通局所為應屬於法無據。復依地方制
      度法第2條第4款規定，在交通部正式核定前，台北市○○
      ○○○路線之調整及站位之撤除，時至今日仍未具法定效
      力，抗告人依營運路線許可證所核可之路線行駛，要難謂
      與法有違。另抗告人公司台北市承德站，乃合法申請並經
      各相關單位會勘同意所設立之場站，屬合法之受益處分。
      然台北市政府交通局卻「撤銷」而非「廢止」抗告人公司
      台北市承德站，適法上亦有不當，並此敘明。
    5.台北市政府交通局並已多次公告及至現場各業者站牌處揭
      示公告，除異議人所屬阿羅哈客運公司之營業大客車仍在
      上開承德路停車上下旅客外，其他各國道汽車營運公司，
      大都已遷往國道客運台北總站營業云云，亦與相關技術法
      規有違。按台北市政府變更抗告人行駛路線，被調整之部
      分等同變相停駛，經抗告人遍查相關技術法規，發現台北
      市政府交通局前揭行為核與「交通部公路總局各區監理所
      審核公路汽車客運業者申請國道與一般客運路線增、減班
      次及停駛處理原則」有違（證八）。按依「交通部公路總
      局各區監理所審核公路汽車客運業者申請國道與一般客運
      路線增、減班次及停駛處理原則」壹、國道路線第三點停
      駛之規定，要停駛需符停駛之要件略為「需於相關車站及
      站牌公告1個月後，試辦6個月；經試辦期滿，民眾無不良
      反映後再行辦理許可證註銷事宜」。查台北市政府交通局
      根本未於車站及站牌公告1個月以上，此其程序違法一；
      未試辦滿6個月，此其程序違法二；乘客多所怨言，此其
      程序違法三；試辦後卻未向交通部申請正式核定，此其程
      序違法四，再再揭諸台北市政府交通局未依法定程序辦理
      ，顯已違反依法行政原則。至於其他各國道汽車營運公司
      ，大都已遷往國道客運台北總站營業，亦與法有違。按交
      通部僅同意台北市政府交通局試辦路線行駛，而非核定各
      業者得將總站遷進D1轉運站，倘業者欲遷移營業總站至國
      道客運台北總站，仍需再次向交通部申請正式核可，始符
      法制。惟查從94年11月16日執法日起至今，僅尊龍客運有
      向交通部申辦，其他業者則根本未申請遷移。此乃因台北
      市政府交通局當初公告之文字內容，皆未對該管公路監理
      機關敘明應配合辦理何種事項，故各區監理機關亦無法去
      函業者要求申辦，準此，台北市政府交通局之言，顯屬無
      稽。此亦有交通部路政司副司長尹承蓬之公開談話：「台
      北市交通局五月以試辦性質提報交通部，表示在承德路上
      下旅客的國道客運，設站地點全改在台北車站國道聯合發
      車處。交通部當初同意台北市試辦申請，並非『核定』業
      者設站地點改變的申請，交通部當時也強調，北市交通局
      必須依照《汽車運輸業管理規則》循法律作業程序辦理」
      「不過，至今只有尊龍客運公司完成營運路線及設站地點
      的變更程序」（證二）可稽。
  (三)、退而言之，在高雄市政府正式變更抗告人公司營運許可證
      之路線前，抗告人係應遵循台北市政府之命令亦或高雄市
      政府原先營運路線許可證所核定之路線行駛，始不構成「
      擅自變更行駛路線」之違法？或得成為阻卻違反道路交通
      管理處罰條例事件之事由？
    1.按台北市政府交通局主張依汽車運輸業管理規則第37條第
      1項第4款前段規定得調整抗告人公司境內行駛動線，然同
      規則第40條卻規定「公路汽車客運業班車，應依『營運路
      線許可證』所核定之路線起點、經過地點、終點、里程行
      駛營運並停靠核定之站位上下客」，查本案高雄市政府於
      95年1月9日始同意正式調整抗告人公司營運路線（證九）
      ，有問題者，到底抗告人公司在94年11月16日起至95年1
      月8日間，應遵循何機關之命令始不構成違法？倘由前揭
      汽車運輸業管理規則第37條第1項第4款、第2項及同法第
      40條之規定觀察，第40條規定之明確性較諸第37條為高，
      應可肯認立法者亦認為公路汽車客運業班車行駛道路，仍
      以營運路線許可證所核可之路線為最高指導原則。
    2.交通部暨臺灣台東地方法院亦同此見解，肯認公路汽車客
      運業班車行駛路線調整變更之權為高雄市政府之權責。查
      交通部認為「汽車運輸業管理規則第37條第1項第4款規定
      ，公路汽車客運業營運班車在市區○○路線及設站地點，
      經同意之營運路線及設站地點，公路主管機關如因當地政
      府之實際需要得予調整變更。準此，原處分機關（即高雄
      市政府）對訴願人原核定行駛路線，自得本於權責調整變
      更其在市區○○路線及設站地點」，此有交通部交訴字
      0000000000號訴願決定書可資參照（證十）。
    3.準此，本案抗告人在高雄市政府正式調整行駛路線前，依
      原營運路線許可證所核可之路線行駛，核無不當，當得阻
      卻違法，惠請鈞院撤銷原裁定，另為適法之裁定等語。
二、按「汽車駕駛人，臨時停車有下列情形之一者，處新臺幣
    300元以上600元以下罰鍰：三、在設有禁止臨時停車標誌、
    標線處所臨時停車。」又「汽車駕駛人，駕駛汽車有下列情
    形之一，而本章各條無處罰之規定者，處新臺幣900元以上
    1,800元以下罰鍰：一、不服從交通勤務警察或依法令執行
    交通指揮、稽查任務人員之指揮或稽查。」道路交通管理處
    罰條例第55條第3款、第60條第2項第1款分別定有明文。
三、經查：
  (一)抗告人對其於94年12月31日上午9時10分及95年1月4日下午4
    時12分，駕駛阿羅哈客運公司之車牌號碼AG-540號營業大客
    車，在臺北市○○路○段52號前，臨時停車上下客，而有「
    在設有禁止臨時停車標線處所臨時停車」之違規並無爭執。
    又其於95年1月4日下午4時11分，在同一地點，有「不服從
    依法執勤之警察或稽查人員指揮稽查」之行為，業據證人即
    臺北市政府警察局交通大隊大同分隊警員陳一夫在原審到庭
    證稱：「因為當時有排固定的員警來告發，所以如果他有要
    停車在那邊的話，我們會派警員，在他靠近的話，會以指揮
    棒指揮他們不要在那邊停車要駛離，但他們都不聽從指揮，
    還是要停車在那邊，所以我們就開單告發」、「有穿制服、
    警察反光背心，拿指揮棒，鳴笛請他離開」、「駕駛人說他
    們依據公司指示，要來停這邊，不理會我們的指揮」等語甚
    明。此外，復有臺北市政府警察局94年12月31日北市警交字
    第AEU041186號及95年1月6日北市警交大字第72-A00000000
    、72-A00000000號舉發違反道路交通管理事件通知單3張、
    原處分機關雲監裁字第裁72-A00000000、72-A00000000、72
    -AEU041186號裁決書3份在卷足憑。顯然抗告人確有於上揭
    時、地，駕車「在設有禁止臨時停車標線處所臨時停車」，
    又「不服從依法執勤之警察或稽查人員指揮稽查」等情，堪
    認為真。
  (二)臺北市○○路○ 段原為長途客運車起迄總站，臺北市政府交
    通局為落實推動城際客運轉運站政策，及減少大客車於臺北
    市市區道路繞行及於路側密集設站衍生之交通、環境、噪音
    及居住品質問題等，．．乃推動國道客運台北總站，就相同
    範圍進行管制事宜，分別為以下之措施：
    1.92年4月8日發函預告各業者臺北車站周邊即將進行管制。
    2.93年2 月10日公告並轉知業者「臺北車站周邊國道客運及
      公路客運設站管制區○○○ ○段）－禁止新設站位」。
    3.93年11月22日公告並轉知業者「臺北車站周邊國道客運及
      公路客運設站管制區○○○○段）－撤除現有路側站位（
      自國道客運臺北總站起用日起實施，得有緩衝3個月）」
      。
    4.94年8月2日國道客運臺北總站路線調整計畫呈報交通部，
      並副知各業者重申管制事宜。
    5.94年8月16日國道客運臺北總站啟用。
    6.94年9月16日函知各業者，自94年11月16日起開始管制。
    7.94年11月9日赴現場各業者站牌處張貼公告。
    8.94年11月14日公告並轉知業者「臺北車站周邊國道客運及
      公路客運設站管制區○○○○段）－撤除現有路側站位實
      施日期自94年11月16日起」。
    9.94年11月15日第2次赴現場各業者站牌處張貼公告。
    10.94年11月16日開啟管制及執法。
    以上有臺北市政府警察局大同分局95年1 月18日、24日北市
    警同分交字第09530175500、09530623000號函在卷可參。
  (三)臺北市政府交通局95年3月8日北市交二字第09531041900號
    函復原審主張如下，並提出相關之函文、會勘紀錄、會議紀
    錄等為據：
    1.阿羅哈公司承德站設站許可撤銷事宜，係經本局於94年8
      月2日以北市交二字第09433236500號函提報交通部，函文
      明訂路線調整自94年8月16日實施，另考量部分業者有旅
      客移轉需要，若業者提出申請，本局將給予3個月緩衝期
      ，期滿後（即94年11月16日起）原上客站將予撤除，案奉
      交通部以94年9月7日交路字第0940048071號函核復依該部
      公路總局意見辦理，即依公路總局94年8月19日路監運字
      第0940035982號函「依汽車運輸業管理規則第37條第1項
      第4款規定『同意辦理』，本局續依上開核示於94年9月16
      日函知各公路主管機關，另於動線微調完竣後，於94年11
      月23日再次函請各公路主管機關辦理許可證加註事宜，故
      阿羅哈公司原設承德路上客站位於94年8月16日即應撤銷
      。
    2.國道客運臺北總站啟用時，阿羅哈公司並未如期進駐，經
      本局以94年9月6日函請高雄市政府促請該公司應依核定路
      線行駛，高雄市政府交通局續於94年9月12日以高市交三
      字第0940032412號函請該公司「依臺北市政府核定行駛動
      線及站位營運」，復經阿羅哈公司於94年9月14日透過高
      雄市政府交通局函復本局「申請原有臺北市○○路○段52
      號站址暫緩撤銷」，函文中並明確說明「本公司因內部準
      備不及，．．會儘快遷入國道客運臺北總站」。又阿羅哈
      公司原設承德路上客站位於94年8月16日即應撤銷，惟考
      量該公司既已補送申請，故本局於94年10月11日同意該公
      司於營運初期仍得適用緩衝期之規定，明確告知該公司最
      終日期為94年11月15日。
    3.另阿羅哈公司下客站遷移事宜，係經本局於94年11月14日
      以北市交二字第09435040300號函調整至本市○○路○段46
      號前，於94年11月16日實施。本局於94年11月11日勘定阿
      羅哈公司原設承德路1段52號公車停靠區塗銷事宜，並於
      94年11月15日晚間辦理停靠區塗銷及繪設禁停紅線事宜。
    4.本局於94年12月28日主動邀集交通部、交通部公路總局及
      高雄市政府交通局等相關單位就適法性進行進行討論，會
      議結論確認：「依高雄市政府交通局94年9月12日高市交
      三字第0940032412號函請阿羅哈公司『依臺北市政府核定
      行駛動線及站位營運』之行政處分，可確認該局已同意該
      公司站位調整案，本案所有行政程序皆已完成，阿羅哈公
      司原設承德路站位已經撤銷。
  (四)按汽車運輸業管理規則第37條規定：「公路汽車客運業營運
    班車在市區○○路線及設站地點，應依左列原則辦理：一、
    其行經市區○○路線及設站地點，基於維護當地交通秩序之
    需要，應與當地政府協議定之。二、市區○○路線，以能便
    捷直接到達業者在該市區所設之車站為原則。三、市區設站
    ，其間隔不得少於五百公尺。四、經同意之營運路線及設站
    地點，當地政府如因實際需要得予調整變更，並應函請該管
    公路主管機關辦理。前項各款，如發生爭議，報請上級機關
    核定之」。依上揭臺北市政府及舉發機關函文暨提出之相關
    文件，可認臺北市政府業已依法就阿羅哈公司之「臺北市承
    德站」設站地點及相關行駛動線為調整變更，高雄市政府並
    轉知阿羅哈公司應依臺北市政府核定之行駛動線及站位營運
    ，而阿羅哈公司則據以函請高雄市政府轉報臺北市政府請求
    給予適當之緩衝期等情，足見臺北市政府就此所為之行政程
    序應屬完備，阿羅哈公司並無推諉不遷或執認原設站位猶可
    營運之適法理由。況除阿羅哈公司對臺北市政府依法執行而
    為強烈抗爭外，其他客運業者大多配合辦理，亦經電視及平
    面媒體廣為報導，眾所皆知，故抗告人所提之上開抗告理由
    難認允當，實不足採。
  (五)至於抗告人主張並無如內政部警政署70年7月13日警署交字
    第19418號函釋中之行為，應無違反道路交通管理處罰條例
    第60條第2項第1款之行為等語。查抗告人所據以主張之上揭
    函釋係於70年間所為，而道路交通管理處罰條例歷經多次修
    正，其中第60條第2項之條文內容已非完全相同，又該函釋
    係以：「道路交通管理處罰條例第60條所謂對交通違規不服
    『稽查取締』之事實認定，須經攔停稽查而有下列情事之一
    者．．．」為前提，並未涉及不服「指揮」之情節，故難執
    以比例援引，尚不得據為主張免罰之依據，併予敘明。
  (六)再標線之設置目的，在於提供車輛駕駛人及行人有關道路路
    況之警告、禁制、指示等資訊，以便利行旅及促進交通安全
    ；標線之設置，由主管機關依其管轄辦理之；所稱主管機關
    ，指公路主管機關、市區道路主管機關及警察機關，為道路
    交通標誌標線號誌設置規則第2條、第4條第1項、第5條所明
    定。又直轄市道路及交通之規劃、營運及管理，係屬直轄市
    自治事項，地方制度法第18條第10款第1、2點定有明文。是
    本諸前開規定，臺北市區之標線設置及交通規劃管理當屬臺
    北市政府之權限範圍，臺北市政府為促進交通安全，便利行
    人及車輛之行車安全，自有權變更原有標線之設置規劃，而
    揆諸上開管理規則第37條第1項第4款法意，亦係本諸地方自
    治精神，認公路客運於地方站位及動線之調整當屬地方政府
    行政裁量事項。
  (七)臺北市政府為落實推動城際客運轉運站政策，減少大客車於
    臺北市區道路繞行及於路側密集設站衍生之交通、環境、噪
    音及居住品質問題，基於維護營運秩序維持道路交通安全與
    暢通，及增進公共利益之需要，除由臺北市政府交通局於92
    年4月8日以北市交二字第09231330601號函預告各業者（含
    阿羅哈公司）臺北車站週邊即將進行管制，嗣於93年2月10
    日以北市交二字第09330551101號函公告並轉知業者「臺北
    車站週邊國道客運及公路客運設站管制區○○○○段）—禁
    止新設站位」；於93年11月22日以北市交二字第0933552540
    1號函公告並轉知業者「臺北車站週邊」國道客運及公路客
    運設站管制區○○○○段）—撤除現有路側站位（自國道客
    運臺北總站啟用日起實施，得有緩衝3個月）外，有卷附上
    開函文公告可憑。再臺北市政府交通局復於94年7月11日邀
    集客運業者（包括阿羅哈公司）及各公路主管機關（包括交
    通部公路總局、各監理所及高雄市政府交通局）就國道客運
    臺北總站週邊交通改善事宜召開第2次會議，經各公司、機
    關派員參加（高雄市政府交通局以電話請假未出席），決議
    同意配合路線調整、由臺北市政府交通局將試行營運計畫函
    報交通部及交通部公路總局核備及於營運後路線調整定案後
    再辦理正式路線調整事宜；嗣臺北市政府交通局於94年8月2
    日以北市交二字第09433236500號函即將國道客運臺北總站
    路線調整計畫呈報交通部，並建請路線調整暫以試行方式辦
    理，待營運後路線調整定案後再辦理正式路線調整，另副知
    各業者自94年8月16日開始試行及相關管制事宜；而就上開
    路線調整試辦事宜，交通部公路總局於94年8月19日以路監
    運字第0940035982號函建請交通部依「汽車運輸業管理規則
    第37條第1項第4款」規定予以同意辦理，嗣並經交通部於94
    年9月7日以交路字第0940048071號函復臺北市政府交通局同
    意辦理。臺北市政府交通局嗣即據該函於94年9月6日以北市
    交二字第09433804600號函知阿羅哈客運業者，告知原設於
    臺北車站週邊國道客運及公路客運設站管制區範圍內之原有
    上客站位均予撤除，請確實依試行計畫所載路線行駛，另因
    阿羅哈公司依臺北市政府交通局前揭94年8月2日函就變更核
    定路線補送申請緩衝期，故同意緩衝期限至94年11月15日止
    ，屆時管制區○○路側上客站將撤銷，並副知交通部公路總
    局、高雄市政府交通局；後該局再於94年11月4日以北市交
    二字第09435032901號函，依據公路法第79條第5項、上開管
    理規則第20條、第37條及處罰條例第5條第1款規定及臺北市
    政府91年7月4日府交三字第09106823500號及第00000000000
    號公告委任事項、臺北市政府交通局93年11月22日北市交二
    字第09335525401號公告臺北車站週邊國道客運及公路客運
    路線設站管制區○○○○段），公告「臺北車站週邊國道客
    運及公路客運路線設站管制區」範圍內長途客運站位撤銷事
    宜；末於94年11月23日該局再以北市交二字第09435240700
    號函檢附路線調整表，請交通部公路總局、各監理所及高雄
    市政府交通局協助完成許可證加註事宜，並副知各客運業者
    ，均有上開公函、公告在卷足佐。
  (八)是以，臺北市政府源於地方自治精神，為落實推動城際客運
    轉運站政策，以減少市區交通壅塞、噪音等問題，進而提升
    市民居住品質，確有依法調整變更客運業者營運路線之權限
    ，並已依法辦理路線調整事宜，至堪認定，且依前開說明，
    臺北市政府確已依據上開管理規則第37條第1項第4款之規定
    ，函請高雄市政府交通局辦理之，本件關於營運路線及設站
    地點，因未發生爭議，自無報請上級機關即交通部核定之，
    有上開公函足證，益證抗告人對上開管理規則所為之認知，
    顯悖於法理，委無可取。
  (九)臺北市○○○○○道客運臺北總站，並將原為長途客運車起
    迄總站之臺北市○○路○段撤銷原有站位設置，統一遷移至
    客運臺北總站，並將該路段規劃為禁止臨時停車之管制區，
    參諸前開說明，係於法有據，抗告人認臺北市政府交通局所
    為之路線調整事宜係欠缺事務權限，亦無足取。
  (十)臺北市政府變更長途客運業營運路線及撤銷設站處所之處分
    ，如阿羅哈公司認為有所不當或違誤，自應循求正當途徑，
    如與臺北市政府協議或透過行政訴訟等方式尋求救濟，臺北
    市政府所為管制區之變更，既未經有權機關認定為違法無效
    之行政處分，於此前提下，抗告人自有遵守變更後之交通標
    線規範之義務。
四、綜上所述，本件抗告人於於上揭時、地，駕駛車牌號碼AG-5
    40營業大客車違規行為明確，原處分機關依法均僅處以最低
    額之罰鍰，並記違規點數1點，同時諭知逾期不繳納罰鍰之
    處分，於法並無不合，原審以抗告人確有前開違規之事實，
    原處分機關所為之此部分裁罰處分並無不合，而駁回抗告人
    在原審之異議，本院經核原裁定，認事用法，並無不合；抗
    告人猶執陳詞否認違規，指摘原裁定此部分不當，為無理由
    ，應予駁回。
據上論斷，爰依道路交通案件處理辦法第26條，刑事訴訟法第41
2條，裁定如主文。
中    華    民    國    95    年    7     月    24    日
                  刑事第六庭    審判長法  官  蔡崇義
                                      法  官  董武全
                                      法  官  侯明正
以上正本證明與原本無異。
不得再抗告。
                                      書記官  李育儒
中    華    民    國    95    年    7     月    25    日


司法院資訊處製作；財團法人民間司法改革基金會備份。
